臺灣嘉義地方法院民事裁定  
111年度司財管字第3號
聲  請  人  陳正松  


上列聲請人為失蹤人黃林鳳聲請選任財產管理人事件，本院裁定
如下：
    主  文
選任財政部國有財產署南區分署為失蹤人黃林鳳（女，民國00年
00月0日生，設籍嘉義縣○○鄉○○村0鄰○○00號地）之財產管理人。
聲請程序費用新臺幣1,000元由聲請人負擔。
    理  由
一、聲請意旨略以：聲請人與訴外人黃添福共有坐落嘉義縣○○鄉
    ○○段000地號，為有效利用土地，聲請人為對上開土地提起
    分割共有物訴訟。次查黃添福於民國72年4月23日死亡，失
    蹤人黃林鳳為其配偶，其死亡與否與死亡時間關乎是否為繼
    承人之認定，經聲請人調閱黃林鳳芝戶籍資料，其戶籍登記
    簿上無身分證統一編號、死亡與否或是遷出遷入等資訊，可
    知黃林鳳年籍登記資料已不全，行方不明，無法查明其生死
    狀態，屬生死不明之失蹤人口，已影響訴訟程序之進行，聲
    請人自屬利害關係人，爰依法聲請本院選任財產管理人等語
    ，並提出土地登記第三類謄本、民事起訴狀及戶籍登記簿為
    證。
二、按失蹤人失蹤後，未受死亡宣告前，其財產之管理，依非訟
    事件法之規定，民法第10條定有明文。又失蹤人未置財產管
    理人者，其財產管理人依下列順序定之：（一）配偶、（二
    ）父母、（三）成年子女、（四）與失蹤人同居之祖父母、
    （五）家長。不能依前項規定定財產管理人時，法院得因利
    害關係人或檢察官之聲請，選任財產管理人，家事事件法第
    143條第1項亦有明定。再者，所謂失蹤係指失蹤人離去其最
    後住所或居所，陷於生死不明之狀態而言（最高法院85年度
    台抗字第328號裁定要旨參照）。
三、經查，聲請人主張失蹤人黃林鳳陷於生死不明之狀態等情，
    業據其提出前開證明文件為證，堪信為真實；再者，失蹤人
    現因行蹤不明，且無資料證明其已死亡，而關於失蹤人之法
    定財產管理人均已死亡或不明，故核應無法定之財產管理人
    ，益見聲請人聲請選任失蹤人之財產管理人，與前揭規定應
    無不合。而選任財產管理人，首在考慮其適切性，本院認財
    政部國有財產署為國庫之綜理機關，其備有財產管理之專才
    ，且國有財產署對本件失蹤人之財產歸屬，應具有期待權，
    另參諸財政部所訂頒「代管無人承認繼承遺產作業要點」第
    三點之規定，足認於財產管理指定之實際運作，應認選任財
    政部國有財產署南區分署為失蹤人之財產管理人，乃屬妥適
    。
四、依家事事件法第97條、非訟事件法第21條第1項前段、第24
    條第1項，爰裁定如主文。
五、如對本裁定抗告，須於裁定送達後10日之不變期間內，向本
    院提出抗告狀，並繳納抗告費新臺幣1,000元。
中　　華　　民　　國　　111 　年　　7 　　月　　19　　日
               家事法庭  司法事務官 黃冠嵐          
正本係照原本作成。
中　　華　　民　　國　　111 　年　　7 　　月　　19　　日
                         書　記　官　朱鴻明